【裁判字號】    90,易,480
【裁判日期】    900629
【裁判案由】    違反動產擔保交易法
【裁判全文】
臺灣高雄地方法院刑事判決                            九十年度易字第四八Ｏ號
    公  訴  人  臺灣高雄地方法院檢察署檢察官
    被      告  乙○○
右列被告因違反動產擔保交易法案件，經檢察官聲請簡易判決處刑（八十九年度偵字
第二六一九二號），惟經本院高雄簡易庭認本案不宜以簡易判決處刑，移送本院改依
通常訴訟程序審理，本院判決如左：
    主  文
乙○○無罪。
    理  由
一、公訴意旨係以：被告乙○○於民國八十八年十一月四日，以動產擔保交易附條件
    買賣之方式，向高雄市三民區○○○路二二五號富都機車行代表人即告訴人甲○
    ○○購買ＬＡＮ─二七九號重型機車一部，為動產擔保交易之債務人，雙方約定
    總價金新台幣（下同）二萬九千一百元，分六期給付，每月一期，第一期至第三
    期每期付款五千四百元，第四期至第六期每期付款四千二百元，標的物存放地點
    為高雄市○○區○○路八八五之二一號一四樓，在價金未付清之前，標的物所有
    權仍屬於出賣人所有，買受人僅得依約占有使用，不得任意遷移或為其他處分，
    且由丙○○為連帶保證人，乙○○並同時簽發票面金額為五千四百元之本票三紙
    及票面金額為四千二百元之本票三紙，共計六紙本票為擔保。詎乙○○於取得標
    的物後，僅付款三期，即拒不付款，並意圖為自己不法之利益，於八十九年三月
    間，將該標的物遷移不明且逃匿不知去向，致告訴人追索無著而受有損害，因認
    被告涉犯有動產擔保交易法第三十八條之動產擔保交易債務人意圖不法利益，將
    標的物遷移罪嫌。
二、惟按犯罪事實應依證據認定之，無證據不得推定其犯罪事實，刑事訴訟法第一百
    五十四條定有明文。又告訴人之告訴，係以使被告受刑事訴追為目的，是其陳述
    是否與事實相符，仍須調查其他證據以資審認，有最高法院五十二年台上字第一
    三ＯＯ判例可資參照。
三、訊據被告乙○○固坦承有於右揭時地向告訴人以附條件買賣方式，買受前述機車
    一部之事實，惟堅決否認有何右揭意圖不法利益將標的物即機車遷移不明之犯行
    ，辯稱：「該部機車是我之前男朋友即連帶保證人丙○○以我名義買給我騎的，
    前三期車款都是他在付，後來我們在八十九年三月分手時，他將車子騎走，後三
    期他也說他會付，之後機車行四月時有告訴我為何沒付錢，我有告訴丙○○，他
    說會找機車行談。」等語。公訴人認被告涉犯有前述違反動產擔保交易法犯行，
    係以告訴代理人即告訴人之職員蕭志盛於偵查中之指訴，及卷附之附條件買賣契
    約書一份及被告所簽發之本票影本三紙可資佐證，且經檢察官簽發搜索票交由檢
    察事務官會同警方前往上揭標的物存放地點搜索，發現被告已遷離，且機車並未
    放置於停車場內，有會報單及執行搜索報告各一紙在卷可憑，為其認定依據。惟
    查，被告已坦承有於前述時地向告訴人賣受該部機車之事實，且有附條件買賣契
    約書一紙及被告簽發之本票三紙在卷足憑，至於為何前三期均已付款，後三期卻
    未付款且該部機車未停放於約定之地點，被告辯稱：該部機車係其前男友丙○○
    以伊名義買受，前三期車款均係丙○○支付，於八十九年三月雙方分手後，丙○
    ○將該部機車騎走，且答應會付後三期車款等情，業經證人丙○○於本院審理中
    證稱：「這部車是我買給被告騎，前三期車錢我都有付，後來八十九年三月底因
    我要上班將車騎回嘉義，後三期車款未付是因我沒有錢還，但我有與機車行聯絡
    請求延期還。」等語屬實，核與告訴人之代理人蕭志盛於本院審理時亦指稱：「
    前三期車款的確是丙○○在付，丙○○也有騎那部車，八十九年三月後沒有付錢
    ，四月時丙○○有打電話給我說沒錢付請求延期，被告前述所言屬實。」等語相
    符，是可知被告僅係出具名義買受該部機車，前三期車款均係證人丙○○所支付
    ，嗣後證人丙○○將機車騎走且答應被告亦會付後三期車款，則被告主觀上信任
    證人丙○○亦會支付後三期車款，且該部機車已由證人丙○○騎走，被告已未使
    用該部機車，自難認被告有何意圖不法之利益或將標的物遷移不明之犯行可言，
    況果如被告真有不法利益之意圖而將該部機車遷移不明，則其於八十九年三月因
    未付車款，告訴人將此事告知被告時，被告何須隨即通知證人丙○○，而由證人
    丙○○與告訴人接洽解決？是可知被告並無不法利益之意圖，本案應僅係證人丙
    ○○因故無法按時支付車款，而為民事債務問題，是參諸前揭法條規定及判例意
    旨，被告並無不法利益之意圖，且該部機車係由證人丙○○騎走，被告已未使用
    機車，自不能僅憑告訴人之指訴及機車未停放於存放地點，即認被告有將機車遷
    移不明之犯行，此外，復查無其他證據足認被告有公訴人所指前述違反動產擔保
    交易法犯行，不能證明犯罪，依法應諭知被告無罪之判決。
據上論斷，應依刑事訴訟法第三百零一條第一項，判決如主文。
本案經檢察官林永富到庭執行職務。
中      華      民      國      九十      年      六    月    二十九    日
                                    臺灣高雄地方法院刑事第三庭
                                            審判長法  官    宋  明  中
                                                  法  官    簡  志  瑩
                                                  法  官    呂  憲  雄
右正本證明與原本無異。
如不服本判決，應於判決送達後十日內，向本院提出上訴狀。
                                                  書記官    許  麗  珠
中      華      民      國      九十      年      七    月     四      日


司法院資訊處製作；財團法人民間司法改革基金會備份。
